臺灣高等法院高雄分院刑事判決　　　　 94年度上易字第409號
上　訴　人　臺灣高雄地方法院檢察署檢察官
上　訴　人
即　被　告　丁○○
選任辯護人　連立堅　律師
　　　　　　蔡錫欽　律師
　　　　　　許龍升　律師
上　訴　人
即　被　告　丙○○
選任辯護人　劉新安律師
上列上訴人等因被告等詐欺等案件，不服臺灣高雄地方法院91年
度易字第3559號中華民國94年4 月13日第一審判決（起訴案號：
臺灣高雄地方法院檢察署91年度偵字第10576 號），提起上訴，
本院判決如下：
    主  文
原判決關於丁○○、丙○○部分均撤銷。
丁○○共同行使偽造公文書，足以生損害於公眾及他人，處有期
徒刑壹年貳月；緩刑參年。「高雄市政府環保局大林蒲(3)」圓形
日期印章壹枚、如附表所示之偽造印文及署押均沒收。
丙○○共同行使偽造公文書，足以生損害於公眾及他人，處有期
徒刑壹年貳月。高雄市政府環保局大林蒲(3)」圓形日期印章壹枚
、如附表所示之偽造印文及署押均沒收。
    事  實
一、丁○○係慈強營造股份有限公司（下稱慈強公司）負責人，
    吳福山（業經原審判處有期徒刑1 年）係光將企業有限公司
    （下稱光將公司）負責人，丙○○係營建工程承包商。緣「
    高雄市君毅正勤國宅社區第2 期建築新建工程」原由金鴻營
    造公司所承包，嗣金鴻營造公司因故無法完工，慈強公司乃
    於民國87年5 月間，向高雄市政府國民住宅處承包上開新建
    工程之第一次善後工程，並將該工程中之「挖土連運棄」項
    目第2 區工程轉由吳福山經營之光將公司承包，光將公司復
    委由丙○○承作。渠等均明知該工程有部分廢棄土並未實際
    運至大林蒲填海工程管理中心（下稱大林蒲中心）傾倒，致
    廢棄土傾倒證明短缺，無法申請基礎勘驗，為此，丁○○、
    吳福山、丙○○為順利進行基礎勘驗，竟基於偽造準公文書
    之犯意聯絡，由丁○○於「挖土連運棄」項目工程已完工後
    之88年5 月21日，以慈強公司名義向高雄市政府工務局申請
    如附件二所示之空白「高雄市建築物廢棄土管制卡」（以下
    簡稱管制卡）38張後，轉交給光將公司之吳福山，吳福山再
    轉交給丙○○，而由丙○○利用不知情之刻印業者，偽造「
    高雄市政府環保局大林蒲（３）」之圓形日期印章1 枚後，
    依其所需調整不同之日期後，加蓋於上開管制卡上，偽造如
    附表編號1 至7 所示之不實印文，復未經大林蒲中心現場處
    理人員戊○○、乙○○、甲○○等人之同意，於管制卡上偽
    造如附表編號8 至10所示「戊○○」、「辛吉祥」（應為乙○○，誤寫為辛吉祥）、「甲○○」等人之署名，並於管制
    卡上偽填進場傾倒廢棄土之卡車車號、入場時間及傾倒廢棄
    土數量等不實資料於如附件二所示合計38張之管制卡上，佯
    示已依規定確實傾倒前開工程基地開挖之廢土11,400立方公
    尺於大林埔中心，再由丙○○將偽造完成如附件二所示之管
    制卡38張交給吳福山，復由吳福山將之交付丁○○，嗣由丁○○以慈強公司名義將之交付高雄市政府國民住宅處所委託
    監工之徐國書建築師派駐現場之監工人員楊仕銓，用以向高
    雄市政府工務局申請基礎勘驗之用而行使之，足以生損害於
    高雄市政府對建築廢棄土管理之正確性、楊仕銓監工之信用
    性，及乙○○、甲○○、戊○○等人。
二、案經法務部調查局高雄市調查處移送臺灣高雄地方法院檢察
    署檢察官偵查起訴。
    理  由
壹、證據能力部分詳如附件一。
貳、實體部分：
一、訊據上訴人即被告（下稱被告）丁○○對於其有交付如附件
    二所示偽造之管制卡給楊仕銓之事實均坦承不諱；訊據上訴
    人即被告（下稱被告）丙○○則矢口否認有何上開犯行，辯
    稱：只有向吳福山承包前手金鴻公司之工程，沒有承包屬於
    慈強公司之工程，管制卡及印章、印文、署押均非其偽造云
    云。惟查：
  (一)慈強公司承包上揭新建工程之第一次善後工程時，僅承包57
    ,523 立 方之土方，然國宅處卻要求慈強公司須繳交全部
    193,391 立方之管制卡，為通過基礎勘驗，慈強公司才於88
    年3 月挖土工程完峻後之88年5 月21日另向高雄市政府工務
    局申請如附件二所示之空白管制卡，並於事後提出偽造之附
    件二管制卡給監工楊仕銓，用以向高雄市政府工務局申請基
    礎勘驗之用等情，業據被告丁○○於本院審理時自白不諱（
    見本院卷(二)第21頁、調查卷第2 頁反面、偵卷第18頁反面）
    。而共犯吳福山於調查及偵訊中對於「挖土連運棄」工程，
    自88年1 月間開工，至同年3 月間完工一節亦不否認（調查
    卷第6 頁反面、偵卷第25頁），且附件二之38張管制卡，係
    於88年5 月21日始以慈強公司名義向高雄市政府工務局申請
    補發，亦據廖寵冠於調查時供認詳實（見調查卷第39～40頁
    ），並有扣案如附件二之管制卡上工務局戳記欄上廖寵冠審
    查補發之日期圓戳印文可參。再者高雄市政府工務局就本件
    工程為基礎勘驗時，須檢附廢棄土傾倒於大林蒲中心之管制
    卡由工務局審核一節，除據被告丁○○於本院審理時供承不
    諱外，另據證人蔡昌悅於調查局詢問時、檢察官偵訊時陳明
    不諱（見調查卷第35 頁 反面、偵查卷第36頁），並有附件
    二管制卡注意事項欄第5 點之記載可資證明。又共犯吳福山
    於調查訊問時供述：其曾私下販售5 千立方米土方予他人，
    且丙○○載運土方利潤並不划算，故而亦有將土方私下販售
    （調查卷第9 頁）等語；復於原審審理中結證稱：承包金鴻
    公司工程時，有倒一些土方給養工處，養工處給我們一些油
    錢等語（原審卷(二)第54頁），可證被告丙○○及共犯吳福山
    並沒有將上開工程挖出之廢棄土全部傾倒於大林蒲中心，既
    未全部傾倒於應傾倒之處所，則其等事後為能順利通過基礎
    勘驗，勢必再提出其他之管制卡始能通過檢驗。是被告丁○○之自白核與事實相符，自堪信為真實。
  (二)如附件二所示38張管制卡上所登載進場車輛車號、進場日期
    時間及傾倒數量等資料，經高雄市政府環保局比對結果，該
    段期間內均無慈強公司運送廢棄土進場之資料，此有高雄市
    政府環境保護局91年6 月25日高市環局四字第0910023500
    號函及該函所附之88年5 月20日至同年月31日之高雄市政府
    環境保護局大林蒲填海工程管理中心廢棄物進場登記表在卷
    可稽（見偵卷第37～77頁）；且其中如附表所示大林蒲中心
    現場管制人員「戊○○」、「辛吉祥」、「甲○○」之簽名
    ，及「高雄市政府環保局大林蒲（３）」之圓形日期印文均
    屬偽造一節，亦據證人即大林蒲中心之現場人員乙○○、戊○○於原審審理時、甲○○於法務部調查局高雄市調查處調
    查時證述綦詳（見原審卷(一)第210 、214 頁、調查卷第17頁
    反面），並有法務部調查局91年4 月2 日調科貳字第091001
    29620 號函（見調查卷第49頁）、高雄市政府環境保護局94
    年1 月31日高市環局四字第0940004601號函（見原審卷(二)第
    7 至26頁）附卷可憑，且如附件二所示之管制卡上乙○○姓
    名竟誤載為「辛吉祥」更見其偽；是被告丁○○以慈強公司
    名義提出之如附件二之管制卡係偽造一節堪以認定。
  (三)再就第2 區挖土連運棄工作之轉包及如附件二管制卡之交付
    情形說明如下：
    (1)慈強公司承造上開工程後，即將「挖土連運棄」項目中第
      2 區部分之挖土及載運廢棄土工作轉包於光將公司，光將
      公司之吳福山再將此第2 區部分之工作轉由丙○○承作之
      事實，業據被告丁○○、共犯吳福山於高雄市調查處調查
      及偵查初訊時、被告丙○○於調查處訊問時均供承明確（
      見調查卷第2 頁反面、第8 頁，偵查卷第10頁正、反面、
      調查卷第13頁），堪認屬實。
    (2)被告丁○○及吳福山更於調查處訊問時，進一步確認如附
      件二所示之管制卡係光將公司提供予慈強公司，光將公司
      則係得自於丙○○之交付（見調查卷第3 、8 頁），共犯
      吳福山並於偵訊時陳稱：如附件二之上開管制卡確實得自
      丙○○等詞（見偵卷第10頁反面）；又被告丙○○亦曾於
      調查訊問中坦承：其承攬吳福山（即光將公司）之第2 工
      區開挖運棄作業，確有持「管制卡」（即附件二之管制卡
      ）使用，且每張均可傾倒30車次，每蓋滿30個章戳後，卡
      車司機便將管制卡交予伊，伊再交給吳福山保存等語（見
      調查卷第13頁正、反面）；另被告丁○○亦於審理時結證
      稱：慈強確有向工務局人員請得空白管制卡，再交給光將
      公司等語（原審卷(二)第50～51頁），足見如附件二之慈強
      公司向高雄市政府工務局所申請之管制卡，確係交予光將
      公司使用；且如附件二之管制卡確係由被告丙○○交予共
      犯吳福山（光將公司），再由共犯吳福山轉交被告丁○○
      （即慈強公司）無訛。
    (3)被告丁○○於原審審理時雖證述：光將公司係慈強公司關
      於土方之下包，但已忘了光將公司是負責第2 區或第4 區
      之工作，於原審審理時，亦否認光將公司曾提供如附件二
      之管制卡予慈強公司云云；然被告丁○○已於原審審理時
      具結證稱：慈強公司確有將向（高雄市政府）工務局人員
      請得空白之（如附件二所示）管制卡交付予光將公司等詞
      （原審卷(二)第50～51頁），於本院審理時亦稱：如附件二
      所示之管制卡確係慈強公司提出等語，附件二所示之空白
      管制卡既係慈強公司交給光將公司後，復由慈強公司回收
      再交給建築師，當可據以推論係光將公司將附件二所示之
      管制卡交還慈強公司，是被告丁○○謂：不知光將公司是
      否曾將涉案管制卡交給慈強公司云云（原審卷(二)第51 頁
      ），顯與常情不符。況被告丁○○早於調查訊問時即曾供
      稱：原煌公司所交付者係六聯單，光將公司所交付者始為
      管制卡等語（見調查卷第2 頁），益證慈強公司所取得上
      開管制卡係由共犯吳福山所交付。
    (4)共犯吳福山嗣後於原審審理中雖改稱：慈強公司只有提供
      六聯單給伊使用，並無提供管制卡予伊，以及丙○○係伊
      於承包前手金鴻公司工程時，有轉包該工程給丙○○，嗣
      後伊承包慈強公司之工程時，並未轉包給丙○○，又伊於
      調查局偵訊時係誤認系爭管制卡係金鴻公司時代所填載，
      才陳述附件二之管制卡係丙○○交付云云。惟共犯吳福山
      上開證詞，顯與伊在調查訊問及偵查初訊時所供均屬互異
      （見調查卷第8 頁、偵查卷第10頁），亦與被告丙○○於
      調查訊問之前揭供述不一（見調查卷第13頁正、反面），
      且調查處訊問共犯吳福山時，除提示附件二之管制卡給吳
      福山閱覽外，亦於提問時說明是慈強公司持有之管制卡，
      此有該份筆錄在卷可按，是共犯吳福山稱伊當時係因誤認
      ，才陳述附件二之管制卡係丙○○交付云云，顯係事後刻
      意迴護被告丙○○之辭，不足採信。
    (5)被告丙○○於原審及本院審理時雖供稱：光將公司承包慈
      強公司工程時，其並沒有承作任何工程，亦不曾交付如附
      件二之管制卡給吳福山云云；但被告丙○○確有承包第2
      區工程之挖土運棄工作，並曾交付如附件二之管制卡予共
      犯吳福山等情，業據共犯吳福山於調查訊問及偵查初訊時
      供述明確（見調查卷第8 頁、偵查卷第10頁），且被告丙○○亦曾於調查訊問時坦認承包第2 區挖土運棄工作，且
      交付管制卡（得蓋滿30車次之30章戳，亦即附件二所示之
      管制卡）予吳福山（見調查卷第13頁正、反面）；是被告
      丙○○上開辯解，顯與共犯吳福山及其本身調查訊問之供
      詞不符，亦不足採。
    (6)被告丁○○雖於本院調查、審理時陳稱：調查局訊問時提
      示給伊閱覽之管制卡「承造人」係「黃瑞興」（即金鴻營
      造之公司負責人），伊才於調查局陳述係吳福山交給慈強
      公司等語。惟調查局提示給被告丁○○之管制卡係如附件
      二所示之管制卡，此有經被告丁○○加蓋騎縫章之管制卡
      附卷可稽（見調查卷第5 頁），而調查人員詢問被告丁○○時亦有說明係慈強公司提出之管制卡，此有該次調查筆
      錄附卷可稽，故被告丁○○上開證述，實與事實不符。
    (7)證人楊仕銓、蔡昌悅（高雄市政府國宅處員工）於本院審
      理時雖證稱：於工地不曾看過被告丙○○等語，然證人蔡
      昌悅亦證稱：因現場工人很多，伊不可能全部認識，且廠
      商之下包伊通常都不認識，故不能保證丙○○不在工地現
      場等語（見本院卷第162頁），由此可證現場施工之工人
      很多，故證人楊仕銓、蔡昌悅謂：沒有看過被告丙○○等
      語，是因為工人很多來來往往，且與被告丙○○不相識，
      故無法記憶，並不表示被告丙○○不在工地現場，尚難據
      此逕為對被告丙○○有利之認定。
    (8)被告丁○○雖又以光將公司所檢陳之發票，係於88年5 月
      17日所開立（見原審卷(一)第109 頁），而謂：光將公司在
      88年5 月17日向慈強公司請款以前，應已繳清全部之廢棄
      土管制卡，始得以請款，所以施工期間在88年5 月17日以
      後之同年月22日至29日所使用之管制卡不可能係光將公司
      檢送予慈強公司，而係另一下包原煌公司（負責人已死亡
      ）所提供云云。然被告丁○○早於調查訊問時即已坦認：
      原煌公司檢送慈強公司者係廢棄土證明六聯單，而光將公
      司始有提供廢棄土管制卡予慈強公司（見調查卷第2頁）
      ，與被告丁○○前開所供不合；再者，依被告丁○○所提
      出之慈強公司支付憑單之簽章欄所載，光將公司係於88年
      7 月9 日始向慈強公司收受3 紙工程款支票，且各支票之
      發票日分別為88年7 月15 日 、同年8 月15日、同年8 月
      25日，此有支付憑單附卷可查（見原審卷(一)第157 頁），
      可徵光將公司無論實際取得上開支票之時間或者上開支票
      之發票日均在慈強公司88年5 月底收集足額之廢棄土證明
      之後，益徵慈強公司係在光將公司與丙○○配合偽造88年
      5 月22日至同年月29日傾倒廢棄土至大林蒲中心之文書完
      成後，始願付款予光將公司甚明，從而，被告丁○○上開
      辯詞，自非可採。
    (9)被告丁○○對於為何要偽造管制卡之動機已說明如前。且
      依上開所述，可知係吳福山以其經營之光將公司承包上開
      「挖土連運棄」工程後，再轉給被告丙○○載運。而偽造
      之附件二所示之管制卡上，連大林浦中心之現場管制人員
      戊○○、乙○○（雖誤載為辛吉祥，但「立」與「吉」字
      樣相仿，容易誤認）、甲○○之名義均在偽造之列，若非
      有出入該中心，實際負責清運之人，實難如此深刻了解；
      惟慈強公司並非實際從事挖土連運棄工程之人，則慈強公
      司對於大林蒲中心關於審核管制卡之運作情形應不明瞭，
      則其為取得管制卡，衡情勢必要交由其下包商吳福山處理
      ，而因實際負責執行挖土連運棄工程之人為被告丙○○，
      則吳福山再交由被告丙○○偽造管制卡，亦不悖於常情。
      且吳福山、被告丙○○亦須與慈強公司相配合偽造管制卡
      ，始能順利取得工程款。堪認本件係被告丙○○偽造後，
      再交給吳福山，再由吳福山交回慈強公司，被告丁○○、
      丙○○與吳福山間有犯意之聯絡，應堪以證明。
  (四)被告等偽造管制卡之行為，妨害高雄市政府對建築廢棄土管
    理之正確性，並使楊仕銓監工之信用性受質疑，亦令乙○○
    、甲○○、戊○○等人之名譽受損，是被告等所為自足以生
    損害於高雄市政府對建築廢棄土管理之正確性、楊仕銓監工
    之信用性，及乙○○、甲○○、戊○○等人。
  (五)綜上所述，被告等所辯前詞，均無可信，本件事證已明，被
    告2 人之犯行均堪以認定。
二、按以偽刻「中華民國中正機場出境、入境」印戳，加蓋於護
    照簽證欄上，偽造虛構中正機場表示該護照持有人係合法出
    境及入境，雖偽刻之上開印戳，並非表示公務機關或機關長
    官資格，而非公印，但該印戳加蓋於護照簽證欄上，既表示
    持有該護照之人為合法出境或入境者，即與刑法第220 條所
    稱足以表示其用意之證明者相當，係屬於偽造刑法第220 條
    以文書論之公文書（最高法院91年度台上字第7144號判決要
    旨可資參照）。本件如附件二所示之「高雄市建築物廢棄土
    管制卡」係由高雄市政府發行，於建築物承造廠商開挖建築
    基地所得之土方運送至指定之廢棄土管制站時，由管制站人
    員蓋用戳章及簽名，並填載進場卡車之車號及廢棄土之數量
    ，用以表示持有該管制卡之承造廠商已合於規定載運建築廢
    棄土至指定管制站之數量，揆諸前揭說明，該文書即與刑法
    第220 條所稱足以表示其用意之證明者相當，係屬於偽造刑
    法第220 條以文書論之公文書。是核被告丁○○、丙○○2
    人所為，係犯刑法第216 條、第211 條、第220 條第1 項之
    行使偽造準公文書罪。檢察官雖認附件二所示之管制卡之性
    質為特種文書，故認被告等所為係犯同法第216 條、第212
    條之行使偽造特種文書罪嫌，然查附件二管制卡之性質應為
    準公文書，此已說明如前，且其基本社會事實同一，爰依法
    變更起訴法條。被告2 人與共犯吳福山間，有犯意之聯絡及
    行為之分擔，應論以共同正犯。被告丙○○利用不知情之刻
    印業者，刻製大林蒲中心之圓形日期印章，係間接正犯。被
    告等偽造印章、印文、署押之行為，為其偽造公文書之部分
    行為；又其偽造文書之低度行為，亦為其行使偽造文書之高
    度行為所吸收，均不另論罪。至被告等人多次行使、偽造之
    犯行，應係被告等同時、地接續所為，係接續犯，而非連續
    犯，公訴人認係連續犯，似有誤解。被告
三、原審據以論處被告丁○○、丙○○罪刑，固非無見。惟查：
    (一)被告等偽造如附件二所示之管制卡係為通過基礎勘驗，並
    非為取得工程款而偽造，是被告等所為要與刑法第339 第1
    項之詐欺取財罪不符（理由詳如後述），原審認被告所為另
    涉犯詐欺取財罪尚有未合。(二)原審就被告丙○○委託不知情
    之刻印業者偽造「高雄市政府環保局大林蒲(3)」圓形印章1
    枚部分，漏未於理由欄中說明是否應依刑法第219 條規定諭
    知沒收等節，亦有未當。(三)如附件二所示之管制卡，應係準
    公文書，原審誤認其性質為特種文書，自有未洽。被告丙○○上訴意旨否認犯罪，被告丁○○上訴意旨指摘原判決量刑
    不當，雖均無理由；檢察官以被告等人量刑過輕為由提起上
    訴，亦無理由，惟原判決既有上開可議之處，自應由本院將
    原判決關於被告丁○○、丙○○部分撤銷改判。審酌被告丁○○因發現廢棄土證明數量不足，為圖彌縫，使能申請工務
    局基礎勘驗，竟不惜偽造管制卡，及被告丙○○為謀私利，
    竟將廢棄土私售他人，未依規定載運至大林蒲中心傾倒，事
    後則因無法提供足額之廢棄土傾倒證明，而配合丁○○之慈
    強公司為本件犯行，又被告丁○○事後坦承犯行，被告丙○○事後飾詞狡辯，毫無悔意，態度惡劣等一切情狀，各量處
    如主文第2 、3 項所示之刑。又被告丁○○前未曾受有期徒
    刑以上刑之宣告，此有臺灣高等法院被告前案紀錄表附卷可
    稽（見本院卷第73頁）因一時失慮，偶罹刑典，事後已坦承
    犯行，深具悔意，經此刑之宣告後，應知警惕而無再犯之虞
    ，本院因認暫不執行其刑為當，予以宣告緩刑3 年，用啟自
    新。至如附表所示偽造之「高雄市政府環保局大林蒲(3)」日
    期印文、「辛吉祥」、「戊○○」、「甲○○」之簽名，均
    應依刑法第219 條之規定沒收之。又被告丙○○委託不詳姓
    名之人刻印之「高雄市政府環保局大林蒲(3)」圓形日期印章
    ，因無證據證明已滅失，亦應依同法第219 條之規定宣告沒
    收。至於如附件二所示之管制卡已由被告丁○○交由建築師
    事務所轉交工務局，此業據被告陳宗供陳在卷，已非被告丁○○所有之物，爰不另為沒收之諭知，附此敘明。
四、不另為無罪諭知部分：
  (一)公訴意旨另謂：被告丁○○、丙○○及共犯吳福山於取得如
    附件二所示之管制卡後，即由被告丁○○持向高雄市政府國
    民住宅處據以辦理基礎勘驗，使承辦人蔡昌悅誤認確有依規
    定將開挖之廢土傾倒於大林蒲填海中心內，因而陷於錯誤核
    發工程款共新台幣（下同）1,019,844 元，因認渠等另涉犯
    刑法第339 條第1 項之詐欺取財罪嫌云云。
  (二)公訴人認被告等涉有上開犯行，無非以偽造之管制卡、高雄
    市政府國民住宅處上開工程招標紀錄表、工程標單、第九次
    及第十三次發包工程部分估驗計價表為證。訊據被告丁○○
    、丙○○均堅決否認有此犯行，被告丁○○辯稱：向國宅處
    請款不需檢附管制卡等語，被告丙○○則辯稱：伊不知情，
    沒有提供管制卡給吳福山等語。
  (三)經查：
    (1)關於上開工程請款之程序為：先由包商提交該次工程辦理
      估驗請款之草稿給受委託監工之建築師事務所，內載工程
      數量、進度及核計請款金額，再由監工之人參照建築師事
      務所製作之監工日報表審核數據無誤後，再由事務所製作
      估驗計價表，由事務所之負責人及監工核章確認後，再交
      給包商蓋章，然後由事務所持該估驗計價表向市政府辦理
      請款，此業據證人楊仕銓於調查處陳述綦詳（見調查卷第
      26頁正、反面）；又挖土連運棄工程之請款作業，係由事
      務所依實際現場開挖後之深度、長度及寬度丈量結果，而
      算出該次實際開挖土方數量，扣除前次開挖之體積後，再
      乘以單價，即核算出該次估驗請款之實際金額等情，亦據
      證人楊仕銓於調查局、檢察官偵訊時、本院審理時證述綦
      詳（見調查卷第27、28頁、偵卷第35頁反面、本院卷第
      159 頁），可證國宅處係依據建築師事務所實際丈量之結
      果核發工程款，與管制卡是否蒐集齊全無關，則被告丁○○依實際工程進度申請工程款，並無使承辦人員陷於錯誤
      之情事，要與刑法詐欺取財罪之構成要件不符，自難以該
      罪繩之。
    (2)此外復查無其他積極證據足資證明被告等人有何此部分詐
      欺取財之犯行，應為無罪之諭知；惟因此部分檢察官認與
      前開判決有罪部分有牽連犯之裁判上一罪之關係，爰不另
      為無罪之諭知。
據上論結，應依刑事訴訟法第369 條第1 項前段、第364 條、第
299 條第1 項前段、第300 條，刑法第28條、第216 條、第211
條、第219 條、第74條第1 款，判決如主文。
本案經檢察官林應華到庭執行職務。
中　　華　　民　　國　　94　　年　　11　　月　　30　　日
                  刑事第八庭    審判長法  官  李炫德
                                      法  官  洪慶鐘
                                      法  官  李淑惠
以上正本證明與原本無異。
如不服本判決應於收受本判決後10日內向本院提出上訴書狀，其
未敘述上訴理由者，並得於提起上訴後10日內向本院補提理由書
狀（均須按他造當事人之人數附繕本）「切勿逕送上級法院」。
中　　華　　民　　國　　94　　年　　11　　月　　30　　日
　　　　　　　　　　　　　　　　　　　書記官  邱麗莉
附錄本件判決論罪科刑法條：
中華民國刑法第216條
行使第二百十條至第二百十五條之文書者，依偽造、變造文書或
登載不實事項或使登載不實事項之規定處斷。
中華民國刑法第211條
(偽造變造公文書罪)
偽造、變造公文書，足以生損害於公眾或他人者，處一年以上七
年以下有期徒刑。
附表：
┌──┬──────────┬────────────────────┬──────┐
│編號│偽造之印文、署押    │在管制卡上偽造之位置                    │   數  量   │
├──┼──────────┼────────────────────┼──────┤
│1   │高雄市政府環保局    │４０５頁：編號１～１１                  │總共二百五十│
│    │88.5.22大林埔（３） │４０６頁：編號１～１１                  │三枚        │
│    │印文                │４０７頁：編號１～１１                  │            │
│    │                    │４０８頁：編號１～１１                  │            │
│    │                    │４１０頁：編號１～１１                  │            │
│    │                    │４１１頁：編號１～１１                  │            │
│    │                    │４１２頁：編號１～１１                  │            │
│    │                    │４１６頁：編號１～１１                  │            │
│    │                    │４１７頁：編號１～１１                  │            │
│    │                    │４２０頁：編號１～１１                  │            │
│    │                    │４２１頁：編號１～１１                  │            │
│    │                    │４２２頁：編號１～１１                  │            │
│    │                    │４２４頁：編號１～１１                  │            │
│    │                    │４２５頁：編號１～１１                  │            │
│    │                    │４２８頁：編號１～１１                  │            │
│    │                    │４３１頁：編號１～１１                  │            │
│    │                    │４３２頁：編號１～１１                  │            │
│    │                    │４３３頁：編號１～１１                  │            │
│    │                    │４３４頁：編號１～１１                  │            │
│    │                    │４３７頁：編號１～１１                  │            │
│    │                    │４４０頁：編號１～１１                  │            │
│    │                    │４４１頁：編號１～１１                  │            │
│    │                    │４４２頁：編號１～１１                  │            │
├──┼──────────┼────────────────────┼──────┤
│2   │高雄市政府環保局88.5│４０５頁：編號１２～２０                │總共二百零七│
│    │.24 大林埔（３）印文│４０６頁：編號１２～２０                │枚          │
│    │                    │４０７頁：編號１２～２０                │            │
│    │                    │４０８頁：編號１２～２０                │            │
│    │                    │４１０頁：編號１２～２０                │            │
│    │                    │４１１頁：編號１２～２０                │            │
│    │                    │４１２頁：編號１２～２０                │            │
│    │                    │４１６頁：編號１２～２０                │            │
│    │                    │４１７頁：編號１２～２０                │            │
│    │                    │４２０頁：編號１２～２０                │            │
│    │                    │４２１頁：編號１２～２０                │            │
│    │                    │４２２頁：編號１２～２０                │            │
│    │                    │４２４頁：編號１２～２０                │            │
│    │                    │４２５頁：編號１２～２０                │            │
│    │                    │４２８頁：編號１２～２０                │            │
│    │                    │４３１頁：編號１２～２０                │            │
│    │                    │４３２頁：編號１２～２０                │            │
│    │                    │４３３頁：編號１２～２０                │            │
│    │                    │４３４頁：編號１２～２０                │            │
│    │                    │４３７頁：編號１２～２０                │            │
│    │                    │４４０頁：編號１２～２０                │            │
│    │                    │４４１頁：編號１２～２０                │            │
│    │                    │４４２頁：編號１２～２０                │            │
├──┼──────────┼────────────────────┼──────┤
│3   │高雄市政府環保局88.5│４０５頁：編號２１～２７                │總共二百三十│
│    │.25 大林埔（３）印文│４０６頁：編號２１～２７                │六枚        │
│    │                    │４０７頁：編號２１～２７                │            │
│    │                    │４０８頁：編號２１～２７                │            │
│    │                    │４０９頁：編號１～５                    │            │
│    │                    │４１０頁：編號２１～２７                │            │
│    │                    │４１１頁：編號２１～２７                │            │
│    │                    │４１２頁：編號２１～２７                │            │
│    │                    │４１３頁：編號１～５                    │            │
│    │                    │４１４頁：編號１～５                    │            │
│    │                    │４１５頁：編號１～５                    │            │
│    │                    │４１６頁：編號２１～２７                │            │
│    │                    │４１７頁：編號２１～２７                │            │
│    │                    │４１８頁：編號１～５                    │            │
│    │                    │４１９頁：編號１～５                    │            │
│    │                    │４２０頁：編號２１～２７                │            │
│    │                    │４２１頁：編號２１～２７                │            │
│    │                    │４２２頁：編號２１～２７                │            │
│    │                    │４２３頁：編號１～５                    │            │
│    │                    │４２４頁：編號２１～２７                │            │
│    │                    │４２５頁：編號２１～２７                │            │
│    │                    │４２６頁：編號１～５                    │            │
│    │                    │４２７頁：編號１～５                    │            │
│    │                    │４２８頁：編號２１～２７                │            │
│    │                    │４２９頁：編號１～５                    │            │
│    │                    │４３０頁：編號１～５                    │            │
│    │                    │４３１頁：編號２１～２７                │            │
│    │                    │４３２頁：編號２１～２７                │            │
│    │                    │４３３頁：編號２１～２７                │            │
│    │                    │４３４頁：編號２１～２７                │            │
│    │                    │４３５頁：編號１～５                    │            │
│    │                    │４３６頁：編號１～５                    │            │
│    │                    │４３７頁：編號２１～２７                │            │
│    │                    │４３８頁：編號１～５                    │            │
│    │                    │４３９頁：編號１～５                    │            │
│    │                    │４４０頁：編號２１～２７                │            │
│    │                    │４４１頁：編號２１～２７                │            │
│    │                    │４４２頁：編號２１～２７                │            │
├──┼──────────┼────────────────────┼──────┤
│4   │高雄市政府環保局    │４０９頁：編號６～９                    │總共六十枚  │
│    │88.5.26大林埔（３） │４１３頁：編號６～９                    │            │
│    │印文                │４１４頁：編號６～９                    │            │
│    │                    │４１５頁：編號６～９                    │            │
│    │                    │４１８頁：編號６～９                    │            │
│    │                    │４１９頁：編號６～９                    │            │
│    │                    │４２３頁：編號６～９                    │            │
│    │                    │４２６頁：編號６～９                    │            │
│    │                    │４２７頁：編號６～９                    │            │
│    │                    │４２９頁：編號６～９                    │            │
│    │                    │４３０頁：編號６～９                    │            │
│    │                    │４３５頁：編號６～９                    │            │
│    │                    │４３６頁：編號６～９                    │            │
│    │                    │４３８頁：編號６～９                    │            │
│    │                    │４３９頁：編號６～９                    │            │
├──┼──────────┼────────────────────┼──────┤
│5   │高雄市政府環保局    │４０５頁：編號２８～３０                │總共一百四十│
│    │88.5.27 大林埔（３）│４０６頁：編號２８～３０                │四枚        │
│    │印文                │４０７頁：編號２８～３０                │            │
│    │                    │４０８頁：編號２８～３０                │            │
│    │                    │４０９頁：編號１０～１４                │            │
│    │                    │４１０頁：編號２８～３０                │            │
│    │                    │４１１頁：編號２８～３０                │            │
│    │                    │４１２頁：編號２８～３０                │            │
│    │                    │４１３頁：編號１０～１４                │            │
│    │                    │４１４頁：編號１０～１４                │            │
│    │                    │４１５頁：編號１０～１４                │            │
│    │                    │４１６頁：編號２８～３０                │            │
│    │                    │４１７頁：編號２８～３０                │            │
│    │                    │４１８頁：編號１０～１４                │            │
│    │                    │４１９頁：編號１０～１４                │            │
│    │                    │４２０頁：編號２８～３０                │            │
│    │                    │４２１頁：編號２８～３０                │            │
│    │                    │４２２頁：編號２８～３０                │            │
│    │                    │４２３頁：編號１０～１４                │            │
│    │                    │４２４頁：編號２８～３０                │            │
│    │                    │４２５頁：編號２８～３０                │            │
│    │                    │４２６頁：編號１０～１４                │            │
│    │                    │４２７頁：編號１０～１４                │            │
│    │                    │４２８頁：編號２８～３０                │            │
│    │                    │４２９頁：編號１０～１４                │            │
│    │                    │４３０頁：編號１０～１４                │            │
│    │                    │４３１頁：編號２８～３０                │            │
│    │                    │４３２頁：編號２８～３０                │            │
│    │                    │４３３頁：編號２８～３０                │            │
│    │                    │４３４頁：編號２８～３０                │            │
│    │                    │４３５頁：編號１０～１４                │            │
│    │                    │４３６頁：編號１０～１４                │            │
│    │                    │４３７頁：編號２８～３０                │            │
│    │                    │４３８頁：編號１０～１４                │            │
│    │                    │４３９頁：編號１０～１４                │            │
│    │                    │４４０頁：編號２８～３０                │            │
│    │                    │４４１頁：編號２８～３０                │            │
│    │                    │４４２頁：編號２８～３０                │            │
├──┼──────────┼────────────────────┼──────┤
│6   │高雄市政府環保局    │４０９頁：編號１５～２０                │總共九十枚  │
│    │88.5.28大林埔（３） │４１３頁：編號１５～２０                │            │
│    │印文                │４１４頁：編號１５～２０                │            │
│    │                    │４１５頁：編號１５～２０                │            │
│    │                    │４１８頁：編號１５～２０                │            │
│    │                    │４１９頁：編號１５～２０                │            │
│    │                    │４２３頁：編號１５～２０                │            │
│    │                    │４２６頁：編號１５～２０                │            │
│    │                    │４２７頁：編號１５～２０                │            │
│    │                    │４２９頁：編號１５～２０                │            │
│    │                    │４３０頁：編號１５～２０                │            │
│    │                    │４３５頁：編號１５～２０                │            │
│    │                    │４３６頁：編號１５～２０                │            │
│    │                    │４３８頁：編號１５～２０                │            │
│    │                    │４３９頁：編號１５～２０                │            │
├──┼──────────┼────────────────────┼──────┤
│7   │高雄市政府環保局    │４０９頁：編號２１～３０                │總共一百五十│
│    │88.5.29大林埔（３） │４１３頁：編號２１～３０                │枚          │
│    │印文                │４１４頁：編號２１～３０                │            │
│    │                    │４１５頁：編號２１～３０                │            │
│    │                    │４１８頁：編號２１～３０                │            │
│    │                    │４１９頁：編號２１～３０                │            │
│    │                    │４２３頁：編號２１～３０                │            │
│    │                    │４２６頁：編號２１～３０                │            │
│    │                    │４２７頁：編號２１～３０                │            │
│    │                    │４２９頁：編號２１～３０                │            │
│    │                    │４３０頁：編號２１～３０                │            │
│    │                    │４３５頁：編號２１～３０                │            │
│    │                    │４３６頁：編號２１～３０                │            │
│    │                    │４３８頁：編號２１～３０                │            │
│    │                    │４３９頁：編號２１～３０                │            │
├──┼──────────┼────────────────────┼──────┤
│8   │戊○○              │４０５頁：編號１～５、８～１１          │總共二百零七│
│    │署押                │４０６頁：編號１～５、８～１１          │枚          │
│    │                    │４０７頁：編號１～５、８～１１          │            │
│    │                    │４０８頁：編號１～５、８～１１          │            │
│    │                    │４１０頁：編號１～５、８～１１          │            │
│    │                    │４１１頁：編號１～５、８～１１          │            │
│    │                    │４１２頁：編號１～５、８～１１          │            │
│    │                    │４１６頁：編號１～５、８～１１          │            │
│    │                    │４１７頁：編號１～５、８～１１          │            │
│    │                    │４２０頁：編號１～５、８～１１          │            │
│    │                    │４２１頁：編號１～５、８～１１          │            │
│    │                    │４２２頁：編號１～５、８～１１          │            │
│    │                    │４２４頁：編號１～５、８～１１          │            │
│    │                    │４２５頁：編號１～５、８～１１          │            │
│    │                    │４２８頁：編號１～５、８～１１          │            │
│    │                    │４３１頁：編號１～５、８～１１          │            │
│    │                    │４３２頁：編號１～５、８～１１          │            │
│    │                    │４３３頁：編號１～５、８～１１          │            │
│    │                    │４３４頁：編號１～５、８～１１          │            │
│    │                    │４３７頁：編號１～５、８～１１          │            │
│    │                    │４４０頁：編號１～５、８～１１          │            │
│    │                    │４４１頁：編號１～５、８～１１          │            │
│    │                    │４４２頁：編號１～５、８～１１          │            │
├──┼──────────┼────────────────────┼──────┤
│9   │辛吉祥              │４０５頁：編號６、７、１２～１６、２１～│總共六百六十│
│    │署押                │              ２５、２８～３０          │枚          │
│    │                    │４０６頁：編號６、７、１２～１６、２１～│            │
│    │                    │              ２５、２８～３０          │            │
│    │                    │４０７頁：編號６、７、１２～１６、２１～│            │
│    │                    │              ２５、２８～３０          │            │
│    │                    │４０７頁：編號６、７、１２～１６、２１～│            │
│    │                    │              ２５、２８～３０          │            │
│    │                    │４０９頁：編號６～２２、２７～３０      │            │
│    │                    │４１０頁：編號６、７、１２～１６、２１～│            │
│    │                    │              ２５、２８～３０          │            │
│    │                    │４１１頁：編號６、７、１２～１６、２１～│            │
│    │                    │              ２５、２８～３０          │            │
│    │                    │４１２頁：編號６、７、１２～１６、２１～│            │
│    │                    │              ２５、２８～３０          │            │
│    │                    │４１３頁：編號６～２２、２７～３０      │            │
│    │                    │４１４頁：編號６～２２、２７～３０      │            │
│    │                    │４１５頁：編號６～２２、２７～３０      │            │
│    │                    │４１６頁：編號６、７、１２～１６、２１～│            │
│    │                    │              ２５、２８～３０          │            │
│    │                    │４１７頁：編號６、７、１２～１６、２１～│            │
│    │                    │              ２５、２８～３０          │            │
│    │                    │４１８頁：編號６～２２、２７～３０      │            │
│    │                    │４１９頁：編號６～２２、２７～３０      │            │
│    │                    │４２０頁：編號６、７、１２～１６、２１～│            │
│    │                    │              ２５、２８～３０          │            │
│    │                    │４２１頁：編號６、７、１２～１６、２１～│            │
│    │                    │              ２５、２８～３０          │            │
│    │                    │４２２頁：編號６、７、１２～１６、２１～│            │
│    │                    │              ２５、２８～３０          │            │
│    │                    │４２３頁：編號６～２２、２７～３０      │            │
│    │                    │４２４頁：編號６、７、１２～１６、２１～│            │
│    │                    │              ２５、２８～３０          │            │
│    │                    │４２５頁：編號６、７、１２～１６、２１～│            │
│    │                    │              ２５、２８～３０          │            │
│    │                    │４２６頁：編號６～２２、２７～３０      │            │
│    │                    │４２７頁：編號６～２２、２７～３０      │            │
│    │                    │４２８頁：編號６、７、１２～１６、２１～│            │
│    │                    │              ２５、２８～３０          │            │
│    │                    │４２９頁：編號６～２２、２７～３０      │            │
│    │                    │４３０頁：編號６～２２、２７～３０      │            │
│    │                    │４３１頁：編號６、７、１２～１６、２１～│            │
│    │                    │              ２５、２８～３０          │            │
│    │                    │４３２頁：編號６、７、１２～１６、２１～│            │
│    │                    │              ２５、２８～３０          │            │
│    │                    │４３３頁：編號６、７、１２～１６、２１～│            │
│    │                    │              ２５、２８～３０          │            │
│    │                    │４３４頁：編號６、７、１２～１６、２１～│            │
│    │                    │              ２５、２８～３０          │            │
│    │                    │４３５頁：編號６～２２、２７～３０      │            │
│    │                    │４３６頁：編號６～２２、２７～３０      │            │
│    │                    │４３７頁：編號６、７、１２～１６、２１～│            │
│    │                    │              ２５、２８～３０          │            │
│    │                    │４３８頁：編號６～２２、２７～３０      │            │
│    │                    │４３９頁：編號６～２２、２７～３０      │            │
│    │                    │４４０頁：編號６、７、１２～１６、２１～│            │
│    │                    │              ２５、２８～３０          │            │
│    │                    │４４１頁：編號６、７、１２～１６、２１～│            │
│    │                    │              ２５、２８～３０          │            │
│    │                    │４４２頁：編號６、７、１２～１６、２１～│            │
│    │                    │              ２５、２８～３０          │            │
├──┼──────────┼────────────────────┼──────┤
│10  │甲○○              │４０５頁：編號１７～２０、２６、２７    │總共二百七十│
│    │署押                │４０６頁：編號１７～２０、２６、２７    │三枚        │
│    │                    │４０６頁：編號１７～２０、２６、２７    │            │
│    │                    │４０７頁：編號１７～２０、２６、２７    │            │
│    │                    │４０９頁：編號１～５、２３～２６        │            │
│    │                    │４１０頁：編號１７～２０、２６、２７    │            │
│    │                    │４１１頁：編號１７～２０、２６、２７    │            │
│    │                    │４１２頁：編號１７～２０、２６、２７    │            │
│    │                    │４１３頁：編號１～５、２３～２６        │            │
│    │                    │４１４頁：編號１～５、２３～２６        │            │
│    │                    │４１５頁：編號１～５、２３～２６        │            │
│    │                    │４１６頁：編號１７～２０、２６、２７    │            │
│    │                    │４１７頁：編號１７～２０、２６、２７    │            │
│    │                    │４１８頁：編號１～５、２３～２６        │            │
│    │                    │４１９頁：編號１～５、２３～２６        │            │
│    │                    │４２０頁：編號１７～２０、２６、２７    │            │
│    │                    │４２１頁：編號１７～２０、２６、２７    │            │
│    │                    │４２２頁：編號１７～２０、２６、２７    │            │
│    │                    │４２３頁：編號１～５、２３～２６        │            │
│    │                    │４２４頁：編號１７～２０、２６、２７    │            │
│    │                    │４２５頁：編號１７～２０、２６、２７    │            │
│    │                    │４２６頁：編號１～５、２３～２６        │            │
│    │                    │４２７頁：編號１～５、２３～２６        │            │
│    │                    │４２８頁：編號１７～２０、２６、２７    │            │
│    │                    │４２９頁：編號１～５、２３～２６        │            │
│    │                    │４３０頁：編號１～５、２３～２６        │            │
│    │                    │４３１頁：編號１７～２０、２６、２７    │            │
│    │                    │４３２頁：編號１７～２０、２６、２７    │            │
│    │                    │４３３頁：編號１７～２０、２６、２７    │            │
│    │                    │４３４頁：編號１７～２０、２６、２７    │            │
│    │                    │４３５頁：編號１～５、２３～２６        │            │
│    │                    │４３６頁：編號１～５、２３～２６        │            │
│    │                    │４３７頁：編號１７～２０、２６、２７    │            │
│    │                    │４３８頁：編號１～５、２３～２６        │            │
│    │                    │４３９頁：編號１～５、２３～２６        │            │
│    │                    │４４０頁：編號１７～２０、２６、２７    │            │
│    │                    │４４１頁：編號１７～２０、２６、２７    │            │
│    │                    │４４２頁：編號１７～２０、２６、２７    │            │
└──┴──────────┴────────────────────┴──────┘
附件一：
┌─┬───────┬────────┬────────┐
│編│證  據  名  稱│法  律  依  據  │補  充  說  明  │
│號│              │（刑事訴訟法）  │                │
├─┼───────┼────────┼────────┤
│1 │共犯丁○○、吳│依第159 條之5 第│                │
│  │福山、丙○○於│2 項規定有證據能│                │
│  │調查局之陳述  │力              │                │
├─┼───────┼────────┼────────┤
│2 │共犯丁○○、吳│依第159 條之1 第│1.被告及其選任辯│
│  │福山、丙○○於│2 項規定有證據能│  護人均未敘明此│
│  │檢察官前之陳述│力              │  部分有何顯不可│
│  │              │                │  信之情況。    │
│  │              │                │2.渠等當時係以共│
│  │              │                │  同被告之身份應│
│  │              │                │  訊，依當時有效│
│  │              │                │  施行之刑事訴訟│
│  │              │                │  法，共同被告無│
│  │              │                │  庸具結，故不生│
│  │              │                │  應具結未具結之│
│  │              │                │  違法。        │
├─┼───────┼────────┼────────┤
│3 │證人甲○○、廖│依第159 條之5第2│                │
│  │寵冠、蔡昌悅、│項規定有證據能力│                │
│  │楊仕銓於調查局│                │                │
│  │之陳述        │                │                │
└─┴───────┴────────┴────────┘
